【裁判字號】    89,重訴,934
【裁判日期】    901102
【裁判案由】    拆屋還地等
【裁判全文】
臺灣高雄地方法院民事判決  八十九年度重訴字第九三四號
    原      告  陸軍總司令部
    法定代理人  己○○
    訴訟代理人  曾清山  律師
    訴訟代理人  癸○○
    訴訟代理人  子○○
    送達代收人  曾清山  律師
    被      告  庚○○
    訴訟代理人  辛○○○
    被      告  丁○○
    訴訟代理人  戊○○
    被      告  壬○○○
                丙○○
                甲○○
    訴訟代理人  康進益  律師
    訴訟代理人  王國論  律師
    被      告  乙○○
右當事人間請求拆屋還地等事件，本院判決如左：
    主      文
    事      實
    理      由
中      華      民      國    九十      年     十一     月      二      日
                                臺灣高雄地方法院民事第六庭
~B法  官  林雯娟
右正本證明與原本無異。
如不服本判決，應於送達後廿日內，向本院提出上訴狀。
~B書記官  洪烽崇
中      華      民      國    九十      年     十一     月      二      日
為被訴請拆屋還地等謹提出答辯事
    訴之聲明
一、原告之訴駁回。
二、訴訟費用由原告負擔。
三、如受不利之判決，願供擔保免於假執行。
    事實及理由
一、按系爭土地原屬台糖前身糖業社之組合（合作社），由社員於系爭土地耕種互組
    成合作社，並非屬國有之土地，因長輩等不具法律常識，致系爭土地變更為國有
    時，未能據理力爭，而造成僅徒以登記國有請求返還。此乃時代之悲劇，期望鈞
    長能調閱原始土地登記資料，並請原告提出全部土地移轉資料。
二、行使權利應依誠原則，本件原告前於六十七年曾訴拆屋，並嗣后與被告前手等協
調，當時被告等亦提供合法占用權源資料交由原告，俾利向其主管機關呈報，亦因彼
時被告言出有據，該原告始為不續行訴訟，因二次未到視為撤回。依誠信原則之禁反
言原則，豈能容忍其十五年後再行起訴之理，況且，因當時憑據均交付給原告，且原
告當時亦有召開協調會是致使被告    原告不再行為請求，足見，其請求有違誠信原
則        系爭事實更加明顯，認有請  鈞院命原告提出        六十七年至六十九
年間協調紀錄，或全部經管土地卷宗          被告檢索當時交附予原告之原始資料
，並          院函調當時原告訴訟代理人到庭作證；何以不續行訴訟之原因。即得
瞭解原告有違禁反言原則。被告係一介草民，僅能就前手所告知資料予以陳述，望請
判如訴之聲明。
為請求拆屋還地等事件，謹依法提呈答辯事：
    答辯之聲明
一、原告之訴及假執行之聲請均駁回。
二、訴訟費用由原告負擔。
三、如受不利之判決，被告願供擔保，請准免宣告假執行。
    答辯之理由
一、按「占有人因時效而取得地上權登記請求權者，以已具備時效取得地上權之要件
    ，向該管地政機關請求為地上權登記，如經地政機關受理，則受訴法院即應就占
    有人是否具備時效取得地上權之要件，為實體上裁判」，最高法院八十年六月四
    日、八十年度第二次民事庭討論之會議紀錄足資參照（見證一）。次按「未登記
    之土地無法聲請為取得地上權之登記，故依民法第七百七十二條準用同法第七百
    六十九條及第七百七十條主張依時效而取得地上權時，顯然不以占有他人未登記
    之土地為必要。苟以行使地上權之意思，二十年間和平繼續公然在他人土地上有
    建築物或其他工作物或竹木者，無論該他人土地已否登記，均得請求登記為地上
    權人」。最高法院六十年度台上字第四一九五號判例揭櫫甚明。
二、查被告乙○○早於八十九年十二月七日即向高雄縣鳳山地政事務所提出時效取得
    土地地上權登記之請求。惟原告竟遲至九十年三月五日才另起訴追加乙○○為被
    告，揆諸首揭最高法院決議及判例意旨所示，被告乙○○占用系爭土地，自有正
    當權源甚為灼明；是以，原告於被告乙○○提出時效取得土地地上權登記之請求
    後，始以無權占有訴請本件拆屋還地等事件，顯無理由至明。


司法院資訊處製作；財團法人民間司法改革基金會備份。
